lexd/lexicons/verb_npst_3sg.lexd
LEXICON LexiconVerbNpst3sg
wêз                      # заставлять плыть (лодку, корабль, лошадь, плот)
wêрв                     # кипятить
wāғ                      # кричать, реветь
wарwарθ                  # возиться, двигаться; шевелиться; барахтаться; искать, шарить (руками); перевертываться, ворочаться; привыкать, привязываться; симпатизировать
wарδāw                   # болтать; сочинять, фантазировать
wарδу̊                   # болтать; сочинять, фантазировать
wарδу̊ӡ                  # очищать абрикосы от косточек (перед сушкой); очищать, отделять (напр. абрикосы от косточек, горох от кожуры)
wаш                      # размахивать руками
wеδ                      # класть, помещать, устанавливать, снимать (об одежде)
wиδу̊ӡ                   # расщеплять; очищать, напр. горох, абрикос (ср. wарδу̊ȥ:wарδӯйд); теребить (напр. шерсть, ср. wих̌камб:wих̌кӯвд); терзать, раздирать
wиδӣз                    # обдирать, очищать от шелухи, кожуры (горох, орехи и т. д.); терзать; щипать
wижафс                   # возвращаться
wижафц                   # возвращаться; поворачивать назад
wижеб                    # возвращать; поворачивать
wижеп                    # возвращать; возвращать; поворачивать
wижифс                   # возвращаться
wижифц                   # возвращаться; поворачивать назад
wиз                      # помещаться, умещаться
wизêw                    # гасить, тушить; тушить, гасить
wизу̊                    # гаснуть, угасать; гаснуть, угасать, потухать
wикӣв                    # кромсать, рвать на части, на куски (при угрозе); перебирать, разбирать, теребить (руками)
wирем                    # ставить на отдых (лошадь, осла, быка), оставлять стоять
wирех̌                   # разрезать, распарывать
wирофс                   # вставать, стоять
wирофц                   # вставать, останавливаться; быть вставшим, стоять (*в формах перфектной серии*); отставать (напр. в развитии); ослабевать; отцветать
wиру̊з                   # расплетать, распарывать
wиру̊ӡ                   # распарывать; расплетать, распускать (о сплетенном, связанном)
wирӣwс                   # расплетаться; распарываться
wих̌е                    # отпирать; отпирать (ключом)
wих̌кӣв                  # перебирать, разбирать шерсть руками
wих̌кӣм                  # кромсать, рвать на части, на куски (при угрозе); перебирать, разбирать шерсть руками; перебирать, разбирать, теребить (руками)
wих̌ӣɣ̌                  # расчесывать, причесывать; чесать, причесывать
wиш                      # мешать, размешивать, перемешивать, ворошить, переворачивать
wиӡêр                    # разбрасывать навоз (по полю)
wиӡӣн                    # освобождать, удалять, очищать; сметать, стирать с лица земли, громить; чистить, очищать; убирать; освобождать (от чего-л.)
wоз                      # плавать, купаться; плевать
wол                      # сидеть на яйцах, высиживать
wорв                     # кипеть; кипеть; вариться; шевелиться; возиться; баловаться; бегать, носиться
wоф                      # выдумывать, плести небылицы, нести вздор; ткать; ткать; вязать; плести; вить
wох̌                     # лишаться (должности, чина и т. п.); мерзнуть, зябнуть, стыть, коченеть; оказываться, попадать; падать, валиться; рушиться; появляться, рождаться; проваливаться; терпеть неудачу; рваться, изнашиваться
wуз                      # двигаться, шевелиться
wуц                      # двигаться, шевелиться, качаться, колебаться, трястись
wӣн                      # видеть; видеть, замечать; видеться, встречаться
ɣ̌иму̊ӡ                  # замуровывать, замазывать глиной, тестом
ɣ̌ош                     # браниться; звенеть, трещать от холода; лаять (о собаке)
δêр                      # иметь (только в сочетаниях); только как второй элемент в сложноименных глаголах с различным значением
δак                      # лизать; лизать, облизывать, вылизывать; растрачивать, расходовать
δе                       # в конструкциях с кратким инфинитивом других глаголов, реже с существительными в сочетании с послелогами ш. -ард, -ирд употребляется для выражения начинательности (со словами пай, дараw, дар, чи); вспомогательный глагол образует сложноименные глаголы среднего (непереходного) значения; выпадать (об осадках); падать, валиться, сваливаться; падать, выпадать, идти (об осадках); попадать, оказываться; попасть, очутиться; пуститься, броситься; случаться, происходить; ударяться, стукаться; наталкиваться, натыкаться
δимӣн                    # выделывать, обрабатывать (шкуру)
δок                      # лизать; лизать, облизывать, вылизывать; растрачивать, расходовать
δу̊в                     # клевать, склевывать; собирать, срывать; собирать; рвать
δу̊з                     # доить
δу̊ӡ                     # доить
δӣ                       # бодать; бросать, кидать; швырять; бросаться; передвигаться, двигаться, добираться; воздействовать, влиять, оказывать влияние, охватывать; вспомогательный глагол, образует сложноименные глаголы активного значения; выдавать замуж; давать; дарить; отдавать; предоставлять; давать; ударять (по чему-либо); бросать; помещать; работать при помощи чего-либо, при водить в движение (об орудиях); давить; жать; делать; устраивать (в разн. знач.); играть (на музыкальном инструменте); касаться, трогать, задевать (прям. и перен.); лопать, лакать, дуть, пить; жрать; одеваться; передвигаться (в разн. знач.); помещать, класть (в разн. знач.); разбивать, побеждать (в борьбе, в состязании); одолевать; ругать; связывать, соединять; добавлять, прибавлять; точить; тратить, расходовать; убивать, подстреливать (на охоте); ударять, бить, стегать; вонзать, втыкать
θêw                      # заставлять гореть, зажигать; заставлять гореть, зажигать; жечь, сжигать; огорчать, расстраивать; печалить, причинять душевную боль
θоп                      # кушать, есть (сыпучее, напр. толокно, сахарный песок)
θу̊                      # гореть, зажигаться; гореть; сгорать; зажигаться; обжигаться; пропадать (даром)
аwӣс                     # ложиться, укладываться, разваливаться (чаще о животных); никнуть к земле, стелиться (о растениях); рассаживаться, разваливаться (о человеке)
аɣ̌ас                    # лежать (о скоте)
аɣ̌ӣс                    # лежать (о скоте); ложиться, укладываться, разваливаться (чаще о животных); никнуть к земле, стелиться (о растениях); рассаживаться, разваливаться (о человеке)
абêз                     # глотать
аве                      # находить, отыскивать, обнаруживать
ажир                     # мокнуть, намокнуть, размокать, намокать
амбис                    # обваливаться, рушиться
амбӣθ                    # обваливаться, рушиться
ангахс                   # застревать, попадать, вонзаться; заикаться, запинаться
ангахц                   # задевать, касаться; заикаться, запинаться; попадать впросак; оказываться в трудном положении, испытывать трудности, затрудняться; попадать; застревать; вонзаться
анду̊з                   # будить, поднимать
андӣз                    # вставать, подниматься; вставать, подниматься (с постели); просыпаться, пробуждаться (ото сна); вырастать, подрастать (напр., о детях); начинаться, возникать; отставать, отделяться, отходить, отлипать; продвигаться по службе, идти в гору, делать карьеру; расти, вырастать; прорастать, появляться (о всходах растений); увеличиваться (об объеме, размере, количестве, уровне и т. д.); уходить, покидать
андӣӡ                    # вставать, подниматься; вставать, подниматься (с постели); просыпаться, пробуждаться (ото сна); вырастать, подрастать (напр., о детях); начинаться, возникать; отставать, отделяться, отходить, отлипать; продвигаться по службе, идти в гору, делать карьеру; расти, вырастать; прорастать, появляться (о всходах растений); увеличиваться (об объеме, размере, количестве, уровне и т. д.); уходить, покидать
анцӣв                    # шить; шить; зашивать; прошивать
анҷафс                   # приниматься, браться
анҷафц                   # начинаться, идти (об осадках)
анҷӣв                    # (*прям.*) держать; держать(ся), брать(ся), хватать(ся); брать в жены, жениться; держать себя, держаться; держать, приобретать, овладевать, брать, ловить; задерживать, удерживать; занимать место; захватывать; класть сверху, накладывать; покрывать; ловить; поймать, схватить; приступать к рассказу, начинать рассказывать; схватить, одолеть (о болезни)
ароз                     # бить ключом, струей; брызгать; прыгать, подскакивать; тянуться (вверх); подниматься на дыбы; чваниться, пыжиться, задирать нос, зазнаваться
арроз                    # бить ключом, струей; брызгать; подниматься, стараться подняться, силиться подняться; вытягиваться в высоту, подниматься на дыбы; прыгать, подскакивать; тянуться (вверх); подниматься на дыбы; чваниться, пыжиться, задирать нос, зазнаваться
ах̌ен                    # трясти, качать; шевелить, двигать
ағ                       # кричать (об осле)
бêз                      # играть (в мяч, кости, чижа); качаться (на качелях); играть, заниматься игрой (в мяч, кости, поло и т. п.); посылать; посылать, отправлять, отсылать
бêғ                      # блеять (о мелком рогатом скоте)
бāғ                      # жужжать
бес                      # исчезать, пропадать; теряться; пропадать, исчезать, гибнуть; умирать; уходить; отправляться
биwис                    # дуться, обижаться; опухать, распухать; вздуваться, раздуваться, пучить
биɣ̌ен                   # трясти деревья
биɣ̌ис                   # дуться, обижаться; опухать, распухать; вздуваться, раздуваться, пучить
биδафс                   # закрываться (о глазах)
биδафц                   # закрываться (напр., о глазах, рте)
биδем                    # закрывать (глаза)
бидгахц                  # запинаться, говорить с заминками; спотыкаться, запинаться
бижδеɣ̌ӡ                 # облеплять, прилеплять (маслянистую массу к лучине при изготовлении свечей); сминать, стирать в порошок, изничтожать
биждеɣ̌ӡ                 # облеплять, прилеплять (маслянистую массу к лучине при изготовлении свечей); сминать, стирать в порошок, изничтожать
бизӣн                    # арестовывать, заключать в тюрьму; помещать (в загон, хлев и т.д.), загонять (скот, домашнюю птицу); помещать, загонять (скот, домашнюю птицу); помещать; загонять; вносить, вводить (по отношению к одушевленным и неодушевленным предметам)
бийу̊                    # чесаться (о носе)
бийу̊ӡ                   # раскалывать, разбивать, дробить, членить (голову животного перед ее варкой); расшибать, разбивать (при угрозе); чесаться (о носе)
бинêс                    # губить, уничтожать, терять, утратить
бирêw                    # отнимать ребенка от груди
бирêз                    # пить
бираф                    # работать, трудиться, заниматься чем-л
биру                     # перестать питаться материнским молоком; бросить сосать (грудь)
биру̊                    # перестать питаться материнским молоком; бросить сосать (грудь)
бих̌чӣр                  # хватать, захватывать; черпать, зачерпывать (жидкость, зерно); черпать, зачерпывать; разливать; наливать; сгребать; рассыпать, насыпать (жидкости и сыпучие вещества)
боз                      # играть, заниматься игрой (в мяч, кости, поло и т. п.); посылать, отправлять, отсылать
боф                      # (тк. в форме 3-го л. ед. ч. *бофт*): можно; пожалуйста; быть в состоянии, мочь; быть возможным, быть в состоянии, мочь; годиться; быть возможным
вāр-δе                   # мочь, быть в состоянии; справляться, одолевать, осиливать; уметь
ве                       # (глагол-связка) быть, являться; (тк. перфектная форма) 3-е л.: оказывается; быть, находиться, присутствовать; быть, происходить, случаться; быть, существовать; быть в наличии, иметься; употребляется как вспомогательный глагол в описательном преждепрошедшем перфекте
